臺灣桃園地方法院民事簡易判決
111年度壢保險簡字第105號
原      告  新光產物保險股份有限公司

法定代理人  吳昕紘  
訴訟代理人  蔡慧珍  
被      告  MUEANGSAEN PHIRAPHAT（中文譯名：皮拉帕）


上列當事人間請求侵權行為損害賠償（交通）事件，本院於民國
111年7月11日言詞辯論終結，判決如下︰
    主    文
被告應給付原告新臺幣壹佰肆拾萬貳仟貳佰玖拾伍元，及自民國
一百一十一年五月九日起至清償日止，按週年利率百分之五計算
之利息。
原告其餘之訴駁回。
訴訟費用新臺幣貳萬零捌佰玖拾玖元，由被告負擔新臺幣壹萬肆
仟陸佰貳拾玖元，餘由原告負擔。
本判決原告勝訴部分得假執行。
原告其餘假執行之聲請駁回。 
　　事實及理由
一、被告經合法通知未於言詞辯論期日到庭，核無民事訴訟法第
    386條規定各款情形，爰依原告之聲請，准由其一造辯論而
    為判決，合先敘明。
二、原告主張：被告於民國109年6月19日晚上11時32分許，無照
    騎乘向原告投保強制汽車責任保險之車牌號碼000-000號普
    通重型機車，搭載訴外人即其女友TAKKRATHOK WIPAPORN（
    中文譯名：葳帕朋），沿桃園市楊梅區永美路由中壢區往楊
    梅區方向行駛至永美路270號前時，本應注意車前狀況及與
    其他車輛並行之間隔，並隨時採取必要之安全措施，且左轉
    彎時，應距交岔路口30公尺前顯示方向燈或手勢，換入內側
    車道或左轉車道，行至交岔路口中心處左轉，而依當時天候
    晴、夜間有照明、柏油路面、乾燥無缺陷、無障礙物且視距
    良好等一切情形，並無不能注意之情事，竟疏未注意，適訴
    外人蘇伯仁騎乘車牌號碼000-0000號普通重型機車，沿同路
    段、同方向行駛，亦有超速行駛且未充分注意車前狀況之情
    形，兩車因而發生擦撞，蘇伯仁人車倒地，經送醫仍於到院
    前心臟停止，並因頭部外傷併顱骨骨折導致外傷性顱內出血
    而死亡。嗣原告依強制汽車責任保險契約，已向蘇伯仁之繼
    承人給付醫療費用及死亡保險金共計新臺幣（下同）2,003,
    278元；而被告無照騎乘機車，致生本件交通事故，原告依
    法為保險給付後，自得代位請求被告給付上開款項。為此，
    爰依法提起本件訴訟等語，並聲明：被告應給付原告2,003,
    278元，及自起訴狀繕本送達翌日起至清償日止，按週年利
    率5％計算之利息；願供擔保，請准宣告假執行。
三、被告經合法通知，未於言詞辯論期日到場，亦未提出書狀作
    何聲明或陳述。　　
四、本院之判斷：
  ㈠原告主張之上開事實，業據提出與所述相符之臺灣桃園地方
    檢察署相驗屍體證明書、道路交通事故當事人登記聯單、強
    制汽車責任保險理賠申請書、聯新國際醫院診斷證明書、強
    制醫療給付費用彙整表、聯新國際醫院急診醫療費用收據、
    繼承系統表暨同意文件驗證聲明、戶籍謄本、國民身分證影
    本、汽車險賠款匯款（開票）申請書、賠付查詢畫面等件在
    卷為證（參見本院卷第7至19頁），並經本院依職權調取本
    件交通事故資料調查卷宗核閱無訛（參見本院卷第27至40頁
    ），參以被告已於相當時期受合法之通知，惟於言詞辯論期
    日未到場，亦未提出書狀爭執，依民事訴訟法第280條第3項
    之規定，應視同自認，堪信原告主張之事實為真實可採。又
    被告因本件交通事故所涉過失致死犯行，業經本院以110年
    度審交簡字第145號刑事簡易判決判處有期徒刑9月，緩刑5
    年確定在案（下稱系爭刑事案件），亦有該刑事判決在卷可
    按（參見本院卷第72至75頁），且經本院依職權調取並核閱
    系爭刑事案件卷宗無誤，亦足以佐。
  ㈡按汽車（包括機車）行駛時，駕駛人應注意車前狀況及兩車
    並行之間隔，並隨時採取必要之安全措施；左轉彎時，應距
    交岔路口30公尺前顯示方向燈或手勢，換入內側車道或左轉
    車道，行至交岔路口中心處左轉，道路交通安全規則第94條
    第3項、第102條第1項第5款分別定有明文。又駕駛人未領有
    駕駛執照者禁止其駕駛；被保險人違反道路交通管理處罰條
    例第21條規定而駕車，致被保險汽車發生汽車交通事故，保
    險人仍應依本法規定負保險給付之責。但得在給付金額範圍
    内，代位行使請求權人對被保險人之請求權，道路交通管理
    處罰條例第21條第1項，及強制汽車責任保險法第29條第1項
    第5款亦分別有明文規定。再按故意或過失，不法侵害他人
    之權利者，負損害賠償責任；汽車、機車或其他非依軌道行
    駛之動力車輛，在使用中加損害於他人者，駕駛人應賠償因
    此所生之損害；不法侵害他人致死者，對於支出醫療及增加
    生活上需要之費用或殯葬費之人，亦應負損害賠償責任；不
    法侵害他人致死者，被害人之父、母、子、女及配偶，雖非
    財產上之損害，亦得請求賠償相當之金額，亦為民法第184
    條第1項前段、第191條之2前段、第192條第1項、第194條所
    分別明定。查本件被告因無照騎乘機車肇生交通事故，原告
    為保險給付後，在給付金額範圍内，代位行使請求權人對被
    告之請求權，洵屬有據，固堪認定。
  ㈢惟按損害之發生或擴大，被害人與有過失者，法院得減輕賠
    償金額，或免除之；前二項之規定，於被害人之代理人或使
    用人與有過失者，準用之，民法第217條第1、3項定有明文
    。且此項規定之目的，在謀求加害人與被害人間之公平，故
    在裁判上法院得以職權減輕或免除之（最高法院85年台上字
    第1756號判例意旨參照）。查蘇伯仁就本件交通事故之發生
    ，亦有超速行駛且未充分注意車前狀況之情，有桃園市政府
    車輛行車事故鑑定會鑑定被告為本件交通事故肇事主因，蘇
    伯仁為肇事次因之鑑定意見書附於系爭刑事案件卷宗可參，
    且為原告所是認（參見本院卷第85頁背面）。是本院審酌兩
    造各自過失情節與態樣，認蘇伯仁與被告就本件車禍發生之
    原因，應分別為30％、70％為允當，則被告應賠償之金額，應
    依上開規定按此比例減輕為1,402,295元（計算式：2,003,2
    78×70％＝1,402,295，小數點以下四捨五入）。　
  ㈣末按給付無確定期限者，債務人於債權人得請求給付時，經
    其催告而未為給付，自受催告時起，負遲延責任。其經債權
    人起訴而送達訴狀，或依督促程序送達支付命令，或為其他
    相類之行為者，與催告有同一之效力；遲延之債務，以支付
    金錢為標的者，債權人得請求依法定利率計算之遲延利息；
    應付利息之債務，其利率未經約定，亦無法律可據者，週年
    利率為5％，民法第229條第2項、第233條第1項前段、第203
    條分別定有明文。查本件損害賠償債務，其給付並無確定期
    限，而本件起訴狀繕本係於111年5月8日送達被告（參見本
    院卷第62頁），則被告應自111年5月9日起負遲延責任。
五、綜上所述，原告依侵權行為及保險代位之法律關係，請求被
    告給付原告1,402,295元，及自起訴狀繕本送達翌日即111年
    5月9日起，至清償日止，按週年利率5％計算之利息，為有理
    由，應予准許；至逾此範圍之請求，為無理由，應予駁回。
六、本件原告勝訴部分，係就民事訴訟法第427條第2項第11款訴
    訟適用簡易程序所為被告敗訴之判決，爰依同法第389條第1
    項第3款規定，職權宣告假執行。至原告陳明願供擔保，請
    求宣告假執行，於本院依職權宣告假執行之範圍內，應僅生
    促使本院行使該職權之效果，無庸另行准駁；逾此範圍之假
    執行聲請，則因訴之駁回而失其依附，應併予駁回。
七、訴訟費用負擔之依據：民事訴訟法第79條。並依職權確定訴
    訟費用額如主文第3項所示。　　
中　　華　　民　　國　　111 　年　　 7　　月　　15　　日
              　　中壢簡易庭  法  官  陳振嘉
　　　　　　　　　
以上正本係照原本作成。　　　　　　　　　
如不服本判決，應於送達後20日內，向本院提出上訴狀並表明上
訴理由，如於本判決宣示後送達前提起上訴者，應於判決送達後
20日內補提上訴理由書（須附繕本）。如委任律師提起上訴者，
應一併繳納上訴審裁判費。
書記官  郭玉芬
中　　華　　民　　國　　111 　年　　7 　　月　　15　　日